【裁判字號】    98,交聲,362
【裁判日期】    980429
【裁判案由】    交管條例聲異
【裁判全文】
臺灣板橋地方法院交通事件裁定         98年度交聲字第362號
原處分機關  交通部公路總局臺北區監理所板橋監理站
異  議  人
即受處分人  甲○○
上列異議人因違反道路交通管理處罰條例案件，對於交通部公路
總局臺北區監理所板橋監理站於民國98年2 月13日以板監裁字第
裁41-DB0000000號所為之裁決處分（原舉發案號：桃警局交字第
DB0000000 號），聲明異議，本院裁定如下：
    主  文
異議駁回。
    理  由
一、原處分意旨略以：本件異議人即受處分人甲○○所有之車號
    MEC-307 號重型機車，於民國97年12月15日13時50分許，停
    放在繪製有黃色實線禁止停車標線之桃園縣龜山鄉○○○路
    10巷路旁，而為桃園縣政府警察局交通隊警員以該車「在設
    有禁止停車標線之處所停車」，違反道路交通管理處罰條例
    第56條第1 項第4 款規定拍照掣單逕行舉發並予拖吊移置保
    管。嗣受處分人向原處分機關提出申訴，經原處分機關函請
    原舉發單位調查結果，仍認受處分人有上開違規行為，乃於
    98年2 月13日以板監裁字第裁41-DB0000000號違反道路交通
    管理事件裁決書，依道路交通管理處罰條例第56條第1 項第
    4 款之規定，裁處受處分人罰鍰新臺幣（下同）600 元等語
    。
二、異議意旨略以：異議人於97年12月15日將所有之車號MEC-30
    7號重型機車停放在劃設有禁止停車黃實線之桃園縣龜山鄉
    ○○○路10巷，經警開單舉發，並拖吊移置拖吊場，然上開
    機車係完全停在黃線區域以內，且黃線以內為店家建築物延
    伸出來的石板區塊，其停放此處已三個月之久，直至今日還
    是有機車騎士停放此處，不知道警察們是否為了績效，才如
    此瘋狂開單，其如明知此處不能停，豈會拿自己的錢開玩笑
    ？又警察局函覆依道路號誌設置規則第168 條規定意旨，倘
    停車地點屬既成公眾通行之道路，不論產權是否屬於私人，
    仍應適用上揭規定。是該處黃線以內為店家建築物延伸出來
    的石板區塊，明顯為店家私人所有，約只可容下125CC 機車
    的長度，所以警方所謂屬既成公眾通行之道路，根本無法達
    到構成條件；再上述產權如是指所有權，那放置其上面所有
    人事物皆需要開單舉發嗎？若是如此，其公權力豈非無限上
    綱，侵害私權；若上述產權是指路權，那此私人區域既非用
    來讓公眾行走之用道路，也非騎樓，故以此判斷本人機車停
    車違規是否過於偏頗？且根據交通管理處罰條例法律條文意
    旨，在於避免因黃線停車造成影響交通及行人的路權，但此
    處停車並無此之慮，黃線的設置已尚屬可議；又上開停車處
    ，若黃線內就要拖吊，為何並非所有車輛皆拖吊，雙重標準
    下，民眾實在是無所適從，顯是取締者看自己心情決定，豈
    不引人非議？再警察所函覆的文件中檢附違規照片一張，上
    面並無日期時間，試問如何能辨別拍照之時間，雖通知單上
    所寫的時間為下午1 點50分，但照片上並無任何時間能夠證
    明其不是於晚上八點後到隔天七點前被拖吊舉發，因為黃線
    可停車時段為晚上八點到隔天七點，若單憑照片上的亮暗來
    判斷，實讓人無法接受，為此聲明異議，請求撤銷原處分云
    云。
三、按汽車停車時，在設有禁止停車標誌、標線之處所不得停車
    ，道路交通安全規則第112 條第1 項第4 款定有明文。又按
    黃實線設於路側者，用以禁止停車；又禁止停車線，用以指
    示禁止停車路段，以劃設於道路緣石正面及頂面為原則，無
    緣石之道路得標繪於路面上，距路面邊緣以30公分為度；該
    標線禁止時間為每日上午7 時至晚間8 時，如有延長或縮短
    之必要時，應以標誌及附牌標示之，道路交通標誌標線號誌
    設置規則第149 條第1 項第1 款第4 目前段及第168 條第1
    項、第4 項亦分別定有明文。又汽車駕駛人停車時，在設有
    禁止停車標誌、標線之處所停車之情形者，處新臺幣600 元
    以上1,200 元以下罰鍰，道路交通管理處罰條例第56條第1
    項第4 款亦有明文。
四、經查：
  (一)本件異議人即受處分人甲○○所有之車號MEC-307 號重型機
    車，於97年12月15日13時50分許，停放在桃園縣龜山鄉○○
    ○路10巷路旁，因在設有禁止停車標線之處所停車違規，經
    員警拍攝相片逕行舉發並拖吊移置，嗣異議人提出申訴，經
    原舉發機關即桃園縣政府警察局函覆本案違規屬實，依道路
    交通管理處罰條例第56條第1 項第4 款舉發拖吊，並無不當
    ，而由交通部公路總局臺北區監理所板橋監理站於98年2 月
    13日以板監裁字第裁41-DB0000000號所為之裁決書裁處罰鍰
    600 元等情，有桃園縣政府警察局97年12月15日桃警局交字
    第DB0000000 號舉發違反道路交通管理事件通知單通知聯影
    本、上開板監裁字第裁41-DB0000000號裁決書影本、桃園縣
    政府警察局98年1 月8 日桃警交字第0980031253號書函各1
    件，暨採證照片1 幀附卷可參。
  (二)異議人雖以前揭情詞置辯，然依卷附採證照片可徵，異議人
    所有車號MEC-307 號重型機車所停放之地點，路面上繪製有
    黃色實線，且該黃色實線之標線清晰可見，相當完整明顯，
    就一般具有通常智識之駕駛人而言，即可知悉上開車輛之停
    放位置係屬標示黃色實線之禁止停車處，亦即一般道路使用
    人仍應能清楚辨別該處係禁止停車，並無誤認仍可合法停車
    之情形甚明。況依道路交通管理處罰條例第3 條第1 款規定
    ，道路係指公路、街道、巷衖、廣場、騎樓、走廊或其他供
    公眾通行之地方；另禁止停車路段之設置係為考量路段實際
    條件及行車安全確不適停車所繪設，目的即在禁止所有車輛
    於繪設該類標線路段上之任何停車行為，故其禁止停車之效
    力當然及於標線之左右兩側，故只要在劃設有禁止停車線之
    左、右側為道路或既成公眾通行之道路，均不得停放車輛，
    要屬當然。又都市道路之規劃，在道路標線與路旁建物間，
    均容設有供行人通行之公共空間，以保障行人之權利，亦屬
    道路設計規劃之所需，基於道路交通管理之公益目的，自不
    容私人停車占用而妨礙行人通行之安全；且私有土地既成公
    眾通行之道路，如有公用地役關係之存在，此項道路之土地
    即已成為他有公物之公共用物，土地所有權人其所有權之行
    使應受限制，不得違反公眾通行之目的，有交通部76年11月
    14日交路（76）字第026017號函解釋在案；再道路主管機關
    本得於法令授權範圍內，基於權責對於各項行政行為為具體
    裁量、規劃，以求達成道路充分利用、維持交通秩序、保障
    道路使用人往來便利與安全之行政目的；是以，供公眾通行
    之公路、街道、巷衖，不論是否佔用私人土地，若有維護交
    通秩序與安全必要，經主管機關權衡並繪設禁止停車黃色實
    線後，人民即有遵守義務，核與該禁止停車處所是否係私人
    土地無涉。依卷附之採證照片所示，異議人於上揭時間，將
    其所有前開機車停放於桃園縣龜山鄉○○○路10巷建物牆面
    與該建物道路繪有禁止停車之黃實線標線間之鋪設小石子地
    面及水溝蓋處，顯係劃設供行人通行之地面道路，而該處既
    係專供行人通行之用，本件違規地點即鋪設小石子部分路面
    縱為私人所有，然供公眾通行之既成道路，即存有公用地役
    關係，土地所有權人其所有權之行使應受限制，業如前述，
    駕駛人自不得違反公眾通行之目的違規停車占用而妨礙行人
    通行之安全。故異議人將上開機車停放於此處，確實已對該
    區域之行人往來造成影響，自屬在禁止停車處所停車之違規
    行為無訛。異議人辯稱其停車處之土地係屬私人所有，其行
    為非違法云云，洵無可採。
  (三)又道路交通標誌、標線、號誌之設置，係主管機關基於整體
    交通考量所為之縝密規劃，目的係為維護社會大眾使用道路
    之秩序，並以確保人車通行之安全，在非緊急避難情況下，
    尚不能以任何原因恣意枉顧交通標誌、標線、號誌，否則交
    通秩序必然無法維繫，人車生命安全將無以確保，且任何用
    路人使用道路時，理應遵守交通標誌等之設置，茍認為設置
    不當，應先依循行政程序提出救濟，或向道路主管機關陳述
    其意見，而非任由民眾逐一審查交通標線是否設置得當，而
    逕行決定不予遵守之理，異議人為合法領有駕駛執照之人，
    其停放機車自應注意各路段所設置之標誌、標線及號誌並遵
    行之。異議人辯稱其於該處黃線停車並無影響交通及行人的
    路權之慮，黃線的設置已尚屬可議云云，殊無可採，自無從
    逕予解免其責。至異議人雖又辯稱：上開停車處，若黃線內
    就要拖吊，為何並非所有車輛皆拖吊云云，然異議人違規事
    實明確，自應依法受罰，此與他人有無違規行為無涉，自不
    能因他人因素而免予處罰。是異議人停放上開機車之處，既
    明顯劃設黃實線，依該明顯標線之設置，已足供車輛駕駛人
    遵循，並使駕駛人明白了解此處為禁止停車之區域，並應確
    實遵守相關之規定。異議人於設置禁止停車線之處所停車，
    其違規之行為即已成立，當不能僅為圖一己之便，即將機車
    任意停放於禁止停車之處所，異議人前揭所辯，同無可採。
  (四)此外，異議人辯稱員警所檢附違規照片上無顯示日期時間，
    不知員警如何能辨別拍照之時間，並以此證明異議人係於晚
    上8 點後到隔天7 點前以外之時間，將該上開機車停於該處
    云云。惟交通警察掣單舉發違反道路交通管理處罰條例所列
    之違規事實，本質上為行政處分，係公務員基於職務上之權
    力，依法就特定之具體事件所為之具公法上效果之單方行政
    行為，基於公務員為公法上行為具有公信力之原則，該行政
    行為當可被推定為真正，據以處分之事實認定亦可推認係正
    確無誤，今異議人無明確事證可證其停車時間係於晚上8 點
    後到隔天7 點前之時間，本案員警所為認定異議人係於97年
    12月15日13時50分違規停車之處分自應受到合法、正確之推
    定，員警對其違規停車之認定並無瑕疵，是異議人所言，顯
    不可採。再本件異議人不依禁止標線指示，而將上開機車停
    放在禁止停車處所之違規事實，事證明確，堪予認定，舉發
    員警於依道路交通管理處罰條例第56條第2 項之規定舉發其
    違規後，使用民間拖吊車拖離，並收取移置費，自屬合法，
    警方對其舉發及施以拖吊行為均無不當或違法之處。
五、綜上所述，異議人確有於上開時、地，將所有之車號MEC-30
    7 號重型機車停放禁止停車處所之違規事實，原處分機關依
    道路交通管理處罰條例第56條第1 項第4 款規定裁處罰鍰60
    0 元，核無違誤，異議人執持前詞置辯，對原處分機關所為
    之裁決處分聲明異議，為無理由，應予駁回。
據上論斷，應依道路交通案件處理辦法第19條，裁定如主文。
中    華    民    國    98    年    4     月    29    日
                  交通法庭      法  官    許必奇
以上正本證明與原本無異
如不服本裁定應於送達後5 日內向本院提出抗告狀
                                書記官    金和國
中    華    民    國    98    年    4     月    29    日


司法院資訊處製作；財團法人民間司法改革基金會備份。
